臺灣屏東地方法院刑事判決　　　　　　　100年度易字第784號
公　訴　人　臺灣屏東地方法院檢察署檢察官
被　　　告　孫連鴻
選任辯護人　孫進興
上列被告因家暴傷害案件，經檢察官提起公訴（100 年度偵字第
3095號）本院判決如下：
    主  文
孫連鴻犯傷害罪，處拘役參拾日，如易科罰金，以新臺幣壹仟元
折算壹日。
    事  實
一、孫連鴻為王欣珮之配偶，二人具有家庭暴力防治法第3 條第
    1 款規定之家庭成員關係。緣孫連鴻欲於民國99年12月22日
    至王欣珮位於屏東縣屏東市○○○街15巷6 號之住處，帶女
    兒返回其住處祭拜亡母，而與王欣珮發生爭執，孫連鴻竟基
    於傷害之犯意，於同日12時30分許，在王欣珮上開住處階梯
    上，以右手臂勾住王欣珮之脖子，導致王欣珮摔倒在地，因
    而受有兩側膝部挫傷瘀青之傷害。
二、案經王欣珮訴由臺灣屏東地方法院檢察署檢察官偵查起訴。
    理  由
一、證據能力：
    按被告以外之人於審判外之陳述雖不符刑事訴訟法第159 條
    之1 至之4 等4 條之規定，而經當事人於審判程序同意作為
    證據，法院審酌該言詞陳述或書面陳述作成時之情況，認為
    適當者，得為證據；次按當事人於法院調查證據時，知有第
    159 條第1 項不得為證據之情形，而未於言詞辯論終結前聲
    明異議者，視為有前項之同意，刑事訴訟法第159 條之5 定
    有明文。查本院後述所引用告訴人王欣珮之行政院衛生署屏
    東醫院99年12月23日受理家庭暴力事件驗傷診斷書（見偵卷
    第4 頁）及同喬眼科附設婦產科醫院100 年5 月26日診斷證
    明書（見本院卷第59頁），其性質雖屬傳聞證據，且當事人
    及辯護人均已知上述證據乃傳聞證據，於本院審理時對於上
    開文書形式之供述證據當庭表示無意見，本院審酌無證據證
    明此等證據有何遭變造或偽造情事，認為以之作為本件論証
    之證據，均與待證事實具有關聯性，作為本案之證據亦屬適
    當，揆諸前開規定，上開證據均具有證據能力。
二、訊據被告孫連鴻固坦認於上開時地，以右手臂勾告訴人王欣
    珮脖子，導致告訴人摔倒在地等事實，惟否認有何傷害之犯
    行，辯稱其以右手臂勾告訴人之脖子是為要上前和告訴人講
    話，目的不是要傷害告訴人云云。辯護人則以：被告並無傷
    害之犯意，其以右手臂勾告訴人之脖子不能評價為傷害行為
    ，及告訴人所受之傷害與被告之行為間並無因果關係等詞置
    辯。惟查：
 (一) 被告於上開時地，從正面出手，用右手臂自後頸環繞勾住後
    ，將告訴人自階梯拉下，致告訴人雙膝撞擊地面，受有挫傷
    瘀青之傷害等情，已經告訴人於本院審理中結證明確，核與
    證人即告訴人之父母王得正、曾連招於偵查中結證所稱「我
    看到孫連鴻用右手肘把我女兒的脖子扣住，並且把我女兒推
    倒在地」等語相符（見偵卷第34頁），並有告訴人之行政院
    衛生署屏東醫院99年12月23日受理家庭暴力事件驗傷診斷書
    1 紙在卷可憑（見偵卷第4 頁）；而被告亦供承，其確有於
    階梯上，以手臂勾住告訴人的脖子，致告訴人自階梯上跌下
    等情，可見告訴人及證人王得正、曾連招所證，應非虛言。
 (二) 被告雖辯稱，其用手勾住告訴人脖子的行為，只是要與告訴
    人溝通，並無傷害告訴人之意，是告訴人出手毆打被告，才
    致被告重心不穩，連帶使被告及告訴人雙雙跌落階梯受傷等
    語，但被告先於本院100 年度家護字第133 號案件調查中供
    稱，其案發時之行為係「動粗」等語（見本院卷第45頁），
    又於本案之答辯狀中稱「（告訴人）使用暴力把當時抱著小
    孩、站在其家台階上之被告推下去，使被告跌倒在地。更不
    應該。一連串的理虧都在原告。相信任何人受到此種無理之
    挑釁，都會義憤填膺」等語（見本院卷第77頁），再於本院
    審理中供承，案發時「要用脖子將他勾下來」、「我勾住被
    害人的脖子是要質問他為何把我推下去」等語（見本院卷第
    115 頁），可見被告係於氣憤中，基於報復之意勾住告訴人
    脖子，而且被告既係要將告訴人「拉下」台階，當是用力所
    為，故意將告訴人拉下階梯以使告訴人受傷，被告所辯無傷
    害之犯意等語，及辯護人所辯被告未使力等語，均無可採。
 (三) 告訴人雙膝所受之瘀青挫傷之傷害，係因遭被告拉下階梯後
    ，撞擊地面所致等情，業經人王欣佩結證明確，並有前述診
    斷證明書可憑，亦與常人自高處跌落時，可能造成膝蓋瘀青
    挫傷之情形無違，應可採信；且告訴人於警詢及偵訊中均一
    再指陳，被告除勾住其脖子致其跌落地面外，並在地面持續
    以手勾住其脖子，再將其壓制於地上之情形等語（見偵卷第
    13頁背面、34頁），故衡情若告訴人果有偽造傷勢以誣告被
    告之意，大可併偽造身體其他部位之傷勢，以加重被告之刑
    責，但依告訴人之指述及診斷證明書所載之傷勢，並無此情
    形，是被告及辯護人仍稱告訴人雙膝所受傷勢與被告將告訴
    人拉扯致從階梯上落下無關，並無可採。
 (四) 綜上所述，被告所為各項辯解，諒屬事後圖卸之詞，無足採
    信，本件事證已臻明確，被告犯行洵堪認定，應予依法論科
    。
三、按家庭暴力防治法所稱之「家庭暴力」者，為家庭成員間實
    施身體或精神上不法侵害之行為；而該法所稱之「家庭暴力
    罪」者，謂家庭成員間故意實施家庭暴力行為而成立其他法
    律所規定之犯罪，家庭暴力防治法第2 條第1 項及第2 項分
    別定有明文。查被告與告訴人係夫妻，二人間具有家庭暴力
    防治法第3 條第1 款所定家庭成員關係。就被告上開傷害告
    訴人之犯行，構成家庭暴力防治法第2 條第2 款所稱之家庭
    暴力罪，惟該款並無刑罰規定，是核被告所為，仍應論以刑
    法第277 條第1 項之普通傷害罪。爰審酌被告明知以案發當
    時之氣氛，告訴人欠缺與其溝通之意願，應依理性平和之方
    式予以解決，竟不思循此而以上開方式強迫告訴人與其對話
    ，堪認被告對於情緒控管仍有改進空間，又被告明知告訴人
    剛進行人工受孕胚胎植入之不孕症治療，於治療期間應避免
    受到不當之外力之接觸，卻因細故，出手對告訴人施加暴行
    ，此有同喬眼科附設婦產科醫院100 年5 月26日診斷證明書
    （見本院卷第59頁）1 份可資佐證，可見被告罔顧配偶之健
    康並欠缺兩性相處間應互尊重、體諒之觀念，及犯後一再翻
    異供詞，未見悔意，犯後態度確屬不佳，並衡以被告並無前
    科，有其臺灣高等法院被告刑案紀錄表在卷可憑（見本院卷
    第5 頁），是其素行尚佳、告訴人之傷勢非鉅等一切情狀，
    量處如主文所示之刑，並定其科罰金之折算標準，以資懲儆
    。
據上論斷，應依刑事訴訟法第299 條第1 項前段，刑法第277 條
第1 項、第41條第1 項前段，刑法施行法第1 條之1 第1 項、第
2項前段，判決如主文。
本案經檢察官何克昌到庭執行職務。
中    華    民    國  100     年    12    月    21    日
                  刑事第四庭    審判長法  官  莊鎮遠
                                      法  官  邱瓊瑩
                                      法  官  潘怡珍
附錄本案論罪科刑法條：
中華民國刑法第277 條第1 項（普通傷害罪）
傷害人之身體或健康者，處3 年以下有期徒刑、拘役或1 千元以
下罰金。
以上正本證明與原本無異。
如不服本判決應於收受判決後10日內向本院提出上訴書狀，並應
敘述具體理由；其未敘述上訴理由者，應於上訴期間屆滿後20日
內向本院補提理由書（均須按他造當事人之人數附繕本）「切勿
逕送上級法院」。
中    華    民    國  100     年    12    月    21    日
                                書記官  黃麗燕